【裁判字號】    92,易,437
【裁判日期】    920304
【裁判案由】    妨害兵役
【裁判全文】
臺灣臺中地方法院刑事判決                          九十二年度易字第四三七號
    公  訴  人  臺灣臺中地方法院檢察署檢察官
    被      告  甲○○  男  二.
右列被告因妨害兵役案件，經檢察官提起聲請以簡易判決處刑（九十一年度偵字第二
四二０二號），本院臺中簡易庭認不宜逕以簡易判決處刑（九十二年度中簡字第一九
六號），簽移本院刑事庭依通常程序審理，本院判決如左：
    主  文
甲○○無故不參加點閱召集，處拘役肆拾日，如易科罰金，以佰元折算壹日，緩刑
貳年。
    事  實
一、甲○○係後備軍人，於九十一年七月六日接獲其母王楊阿隨於九十一年七月四日
    代其簽收後郵寄至其工作地點（位於臺北縣五股鄉○○路七Ａ之六）之臺中市後
    備司令部所發，指定應於九十一年七月十日前往臺中縣烏日鄉○○路七四四號成
    功嶺營區報到之精誠五二五之一號點閱召集令，竟未按時報到，無故不參加點閱
    召集。
二、案經臺中市後備司令部移送臺灣臺中地方法院檢察署檢察官聲請以簡易判決處刑
    ，本院臺中簡易庭認不宜逕以簡易判決處刑，簽移本院刑事庭依通常程序審理。
    理  由
一、訊據被告甲○○坦承於右記時地收受點閱召集令而未報到之事實，但辯稱：報到
    日前一天電視上有報導，點閱召集因颱風延期，所以才未報到，並非故意不參加
    云云。經查，被告收受點閱召集令之事實，華美一據證人即禮告之王楊阿隨於偵
    查中證述無訛，並有召集令受領回執一紙在可稽。次查，經臺灣臺中地方法院檢
    察署承辦本案之書記官以電話向臺中市政府人事室及臺中市後備司令部動員科以
    電話查詢結果，臺中市於九十一年七月九日下午因颱風停止上班，九十一年七月
    十日則照常上班；因此九十一年七月十日上午之精誠五二五之一號點閱召集並未
    因颱風取消或延期，有臺灣臺中地方法院檢察署電話紀錄單二份在卷可憑，足認
    被告所辯與事實不符，非可採信。本件事證明確，被告之犯行堪以認定。
二、查妨害兵役治罪條例業於九十一年六月二十六日修正公布全文二十五條，並自公
    布日施行，修正後之第七條並無第二項之規定。核被告甲○○所為，係犯妨害兵
    役治罪條例第六條第二項之無故不參加點閱召集罪，公訴人認被告係犯同條例第
    七條第二項之罪應係誤用該法修正前之條文，容有未洽，起訴法條應予變更。爰
    審酌被告並無不良前科素行，有臺灣高等法院被告全國前案紀錄表在卷可憑，此
    次犯罪之惡性並非甚為重大，且犯罪後之態度尚稱良好等一切情狀，量處如主文
    所示之刑，並諭知易科罰金之折算標準。末查被告前未曾受有期徒刑以上刑之宣
    告，已如前述，被告後態度良好，頗具悔意，其經此教訓，當知警惕而無再犯之
    虞，本院綜核各情，所宣告之刑，認以暫不執行為適當，併予宣告緩刑二年，以
    啟自新。
據上論斷，應依刑事訴訟法第四百五十二條、第二百九十九條第一項前段，妨害兵役
治罪條例第六條第二項，刑法第十一條前段、第四十一條第一項前段、第七十四條第
一款，罰金罰鍰提高標準條例第二條，判決如主文。
中      華      民      國    九十二    年      三      月      四      日
                                        法  官  陳慧珊
右正本證明與原本無異。
如不服本判決，應於送達後十日內向本院提出上訴狀（須附繕本），上訴於臺灣高等
法院臺中分院。
                                        書記官
中      華      民      國    九十二    年      三      月      四      日
【附錄論罪科刑法條】
妨害兵役治罪條例第六條：
意圖避免教育召集或勤務召集，而有下列行為之一者，處三年以下有期徒
刑：
一  捏造免役、除役、轉役或免除召集原因者。
二  毀傷身體者。
三  拒絕接受召集令者。
四  應受召集，無故逾應召期限二日者。
五  使人頂替本人應召者。
無故不參加點閱召集，或意圖避免點閱召集，而有前項第一款至第三款及第五款行為
之一者，處一年以下有期徒刑、拘役或科新臺幣九萬元以下罰金。
國民兵為避免應召集輔助軍事勤務犯第一項之罪者，處三年以下有期徒刑。


司法院資訊處製作；財團法人民間司法改革基金會備份。
